【裁判字號】    97,抗,2058
【裁判日期】    971215
【裁判案由】    撤銷假扣押裁定
【裁判全文】
臺灣高等法院民事裁定                  97年度抗字第2058號
抗  告  人  丙○○
送達代收人  乙○○
上列抗告人與相對人甲○○間撤銷假扣押事件，對於中華民國97
年10月16日台灣士林地方法院97年度裁全聲字第327號裁定，提
起抗告，本院裁定如下：
    主  文
抗告駁回。
抗告費用由抗告人負擔。
    理  由
一、抗告意旨略以：相對人聲請假扣押之事實及理由係主張伊侵
    占其股份，而請求損害賠償新台幣（下同）1,300萬元，其
    所憑證據，無非是相對人要求伊所書立之700萬元、250萬元
    及350萬元之借據。惟相對人嗣後提起之訴訟係主張伊與第
    三人鍾哲和、鍾哲瑋、周美月應將所持有之創造科技塑膠股
    份有限公司（下稱創造公司）股份返還相對人，此與請求金
    錢賠償顯然不一，自非屬同一事件，原裁定於法尚有未合，
    應予廢棄云云。
二、按本案尚未繫屬者，命假扣押之法院應依債務人聲請，命債
    權人於一定期間內起訴；債權人不於一定期間內起訴者，債
    務人得聲請命假扣押之法院撤銷假扣押裁定，此觀諸民事訴
    訟法第529條第1項、第4項規定自明。而所謂之起訴，係指
    依訴訟程序提起訴訟，得以確定其私權之存在，而取得給付
    之確定判決者而言。假扣押所保全者，為金錢之請求或得易
    為金錢請求之請求，因之聲請假扣押所保全請求之原因事實
    ，與起訴請求給付之原因事實相同，即屬上開條項所稱之起
    訴（最高法院91年度台抗字第431號裁定意旨參照）。
三、本件相對人前聲請原法院對抗告人以94年度裁全字第728號
    裁定准予假扣押，抗告人乃聲請相對人限期起訴，經原法院
    以94年度聲字第788號裁定命相對人於7日內起訴，茲因抗告
    人認相對人未在期限內起訴，聲請撤銷該假扣押裁定，惟原
    法院以94年度裁全聲232號裁定駁回其聲請，抗告人提起抗
    告，經本院以94年度抗字第2630號裁定撤銷原法院上開假扣
    押裁定中關於假扣押保全金額超過500萬元部分，其餘部分
    駁回抗告人之抗告，業經原法院調閱上開卷宗查明屬實，並
    為抗告人所不爭執，核先敘明。
四、查抗告人以相對人未對其提出「抗告人應給付相對人1,300
    萬元」之訴訟，僅提出「請求查閱創造公司帳簿、抗告人及
    鍾哲和等人應將創造公司之股份轉讓登記為相對人所有」之
    訴訟，顯與相對人聲請假扣押之請求事由非屬同一事件，不
    得視為已於期限內起訴，聲請撤銷原法院94年度裁全字第72
    8號裁定云云。惟相對人聲請原法院對抗告人所有之財產在
    1,300萬元範圍內為假扣押，其聲請內容為相對人係創造公
    司出資股東，並將該公司委託抗告人經營，之後二度提供資
    金給抗告人供公司營運所需，總計1,300萬元，然抗告人屢
    稱公司虧損，不願提出完整之會計報告及帳冊供相對人查閱
    ，抗告人侵占相對人上述金額，此有原法院調閱其94年度裁
    全字第728號卷宗足參。而相對人於94年6月22日對抗告人、
    第三人鍾哲和、鍾哲瑋、周美月所提查閱帳簿等事件之訴訟
    ，其訴之聲明雖為抗告人、鍾哲和、鍾哲瑋與周美月應將登
    記其名義之創造公司股份35萬股、5萬股、5萬股、5萬股轉
    讓予相對人，惟其主張略以：相對人與抗告人協議由抗告人
    以其名義購買創造公司之股份，並委由抗告人經營創造公司
    ，性質上為信託關係，而相對人先交付抗告人700萬元之支
    票購買創造公司之股份，嗣應抗告人要求先後交付其350萬
    元及250萬元之支票，增加對創造公司之投資額，均由抗告
    人出具同額為期1年之書面為擔保憑據（書面雖記載借據名
    義，但非借貸關係），屆期再展延1年，相對人交付抗告人
    共計1,300萬元，均係基於同一目的之信託財產；因抗告人
    屢次向相對人表示經營虧損，經相對人請求查帳始終無法提
    出詳實之會計資料，致相對人難以信賴，因而委請律師發函
    終止雙方信託關係，並依信託法第65條或借名登記財產返還
    請求權及不當得利等法律關係提起本訴等語，此有原法院97
    年4月14日94年度訴字第620號判決可稽（見原法院第8-13頁
    ），核與相對人上開假扣押聲請所保全請求之原因事實相同
    ，揆諸前揭最高法院91年度台抗字第431號裁定意旨，即屬
    民事訴訟法第529條第1項規定所稱之起訴。是本件抗告人聲
    請撤銷原法院94年度裁全字第728號假扣押裁定，即無理由
    ，應予駁回。從而原法院裁定駁回抗告人撤銷假扣押之聲請
    ，經核尚無不合。抗告意旨猶稱相對人起訴與假扣押聲請非
    屬同一事件，指摘原裁定不當，求予廢棄，非有理由，應予
    駁回。至抗告意旨另稱：相對人聲請假扣押之要件於法有違
    ，且相對人起訴請求返還創造公司之股份，性質上非屬金錢
    請求或得易為金錢之請求，相對人應循假處分程序云云，均
    與
    本件聲請撤銷假扣押乙案無涉，自無審究之必要，附此敘明
    。
五、據上論結，本件抗告為無理由，爰裁定如主文。
中    華    民    國    97    年    12    月    15    日
                    民事第十庭
                        審判長法  官  黃豐澤
                              法  官  蕭艿菁
                              法  官  林麗玲
正本係照原本作成。
本裁定除以適用法規顯有錯誤為理由，並經本院許可外，不得再
抗告。如提起再抗告，應於收受送達後10日內委任律師為代理人
向本院提出再抗告狀，並繳納再抗告費新台幣１千元。
中    華    民    國    97    年    12    月    16    日
                              書記官  李明昇


司法院資訊處製作；財團法人民間司法改革基金會備份。
